【裁判字號】    95,易,1006
【裁判日期】    950919
【裁判案由】    毀棄損壞
【裁判全文】
臺灣高雄地方法院刑事判決              95年度易字第1006號
公  訴  人  臺灣高雄地方法院檢察署檢察官
被      告  乙○○
上列被告因毀棄損壞案件，經檢察官提起公訴（95年度偵字第10
613 號），本院判決如下：
    主  文
乙○○無罪。
    理  由
一、公訴意旨略以：被告乙○○於民國94年12月22日下班返回住
    所高雄市鼓山區○○○路48號之4 附近，下車走回居處，而
    於同日23時23分許行經告訴人甲○○所有停放在鼓山三路48
    號之7 號前車號ZK-1872 號自小客車時，竟基於毀壞他人財
    物之故意，持不詳物體刮壞該自小客車左前及左後車門烤漆
    （刮痕長度約65公分），減損烤漆保護車體鈑金之功用，足
    生損害於甲○○，嗣於94年12月23日7 時32分許，甲○○欲
    使用上開車輛，發現車門烤漆遭刮壞，乃報警調閱當日監視
    錄影帶而發現上情，因認被告涉犯刑法第354 條毀棄損壞罪
    嫌等語。
二、按犯罪事實應依證據認定之，無證據不得認定其犯罪事實。
    又不能證明被告犯罪者，應諭知無罪之判決，刑事訴訟法第
    154 條第2 項、第301 條第1 項分別定有明文。所謂證據，
    係指足以認定被告確有犯罪行為之積極證據而言，該項證據
    自須適合於被告犯罪事實之認定，始得採為斷罪資料。苟積
    極證據不足為不利於被告事實之認定時，即應為有利於被告
    之認定，更不必有何有利之證據（參見最高法院29年上字第
    3105號、30年上字第816號判例意旨）。
三、公訴人認被告涉犯前開毀損罪嫌，無非係以上開監視錄影帶
    拍得被告行經系爭車輛左側車身之畫面，及告訴人堅稱：依
    錄影帶內容顯示，當天晚上僅有被告行經系爭車輛旁邊，被
    告行經該處時手臂有異常擺動等語為其論據。然訊據被告則
    堅詞否認有何毀損犯行，辯稱：伊平日返家向來會經過告訴
    人住宅前方空地即停放系爭汽車處，伊行經系爭車輛旁邊時
    手部有擺動之情形，應係欲從皮包取出鑰匙準備開啟公寓大
    門，並沒有拿東西刮損系爭車輛烤漆等語。
四、經查：
  (一)據告訴人所提出自94年12月22日22時起至94年12月23日7 時
    32分（即告訴人指述其發現刮痕時）止之監視錄影帶影像顯
    示，告訴人所有、車牌號碼ZK-1872 號之系爭自用小客車，
    停放於告訴人住家高雄市○○○路48之7 號前方空地，於22
    日22時1 分迄22時21分許，畫面顯示有1 婦人（按：據告訴
    人指述應係其家人）持雞毛毯子清潔打掃系爭車輛；22日23
    時27分許畫面顯示被告正沿鼓山三路由北往南朝回家方向走
    進監視畫面，左轉進入系爭車輛左側車身騎樓空隙，行進間
    右手伸進攜帶之皮包中似在搜尋物品，再沿車頭前方騎樓空
    隙返回其位於高雄市鼓山區○○○路48號之4 公寓大門，期
    間並無稍事停留，亦無法辨識其手上有無持物品；又上開期
    間除另有一名姓名年籍不詳男子曾於23日3 時53分40秒許將
    乙輛車號不詳之機車暫時停放於系爭車輛右側，下車稍事逗
    留蹲下尋找東西，並經過系爭自小客車右側車身外，其餘時
    間並無其他可疑人士接觸系爭車輛等情，除據證人即告訴人
    指述明確外，且有其提出之監視錄影帶畫面轉錄光碟、監視
    錄影帶翻拍照片、自繪現場圖附於偵查卷可稽，並經檢察官
    督同檢察事務官勘驗上開光碟製成勘驗報告在卷可參，被告
    對於上開監視錄影帶顯示之畫面、勘驗報告等事實均不爭執
    ，此部分告訴人指述之事實堪信為真實。
  (二)公訴人雖提出上開監視錄影內容，據以推論被告涉有本件毀
    損犯行，然論斷被告犯罪事實，須依積極證據，不可憑空臆
    測，依前開監視器錄影畫面所示，僅堪認定被告曾於上開時
    點行經系爭汽車左側，並未發現被告手持何等尖銳器具或其
    他物品，亦未見其行經該車時有何暫時停留、破壞車身烤漆
    等行為，告訴人亦當庭自承：我承認沒有辦法看清楚被告是
    否在刮我的車子等語（審理卷頁6） ；況被告與告訴人雖比
    鄰而居，然其等素不相識，未曾交談，未曾發生爭執或結有
    怨隙，亦均據告訴人、被告陳明在卷，顯見被告亦無任何挾
    怨報復之動機，而須暗地裡毀損告訴人車身烤漆，是本院自
    無法僅憑上開監視錄影帶內容，即為被告不利益之認定。
  (三)告訴人雖執稱自12月22日22時許其家人清潔系爭車輛起，迄
    翌日發現刮痕止，期間僅有被告1 人經過該處；且被告行經
    系爭車輛左側車身時，手部有異常晃動；又系爭車輛左側供
    人行走之空間較為狹窄，右側則不僅較為空敞，離被告公寓
    大門亦較近，被告自鼓山三路由北向南返回家中時，衡情應
    走系爭車輛右側，其卻特地繞自系爭車輛左側通過，顯不合
    常情等語。經查：告訴人堅稱其家人於12月22日22時許清潔
    系爭車輛時，均未發現左側車身烤漆遭刮，然此乃告訴人或
    其家人片面陳述，不能排除任何疏忽漏未發現之可能，則系
    爭車輛即有可能於其他時地遭其他第三人刮傷；又被告行經
    系爭車輛時，正接近其居住之公寓一樓大門，則其自皮包中
    搜尋鑰匙準備開啟大門返家，與常情亦無太大殊違，告訴人
    認為被告手部晃動乃有「異常」，乃僅屬個人主觀判定；又
    系爭車輛左側（即鼓山三路北方）供人行之空間較窄，右側
    （即鼓山三路南方）供人行之空間較為寬敞，此由錄影帶翻
    拍照片可以得知，被告當時自鼓山三路由北往南行走返家，
    如選擇車輛右側路線與常情固然較為相符，然因被告由北往
    南行走，乃較先遭逢系爭車輛之左側車身騎樓通道，其優先
    轉入該處走道、繞過車頭前方再返回家中，亦非全無可能；
    況選擇如何行走路線此等生活細節，常涉及個人之喜好、當
    時之心情靈感，甚或僅係一時臨場反應，有時亦無道理可循
    ，自亦無法因被告捨較寬敞之車輛右側車身騎樓通道，即認
    定其行為舉止有異，而為不利益之推斷。
五、綜上所述，本案公訴人論斷被告涉犯毀損罪嫌之證據，在客
    觀上顯未達於通常一般之人均不致於有所懷疑之程度，此外
    復查無其他積極證據足供證明被告確有公訴人所指之毀損犯
    行，揆諸前揭判例意旨及說明，即應為被告無罪之諭知。
據上論斷，應依刑事訴訟法第301 條第1 項，判決如主文。
本案經檢察官丙○○到庭執行職務。
中    華    民    國    95    年    9     月    19    日
                  刑事第七庭  審判長法官  孫啟強
                                    法官  張茹棻
                                    法官  蔡川富
如不服本判決，應於判決送達後10日內，向本院提出上訴狀。
中    華    民    國    95    年    9     月    19    日
                                書記官  王治華


司法院資訊處製作；財團法人民間司法改革基金會備份。
